【裁判字號】    97,易,3475
【裁判日期】    971114
【裁判案由】    詐欺
【裁判全文】
臺灣臺中地方法院刑事判決              97年度易字第3475號
公  訴  人  臺灣臺中地方法院檢察署檢察官
被      告  甲○○
選任辯護人  陳浩華律師
上列被告因詐欺案件，經檢察官提起公訴（96年度偵字第27059
號），本院判決如下：
    主    文
甲○○意圖為自己不法之所有，以詐術使人將本人之物交付，處
有期徒刑參月。又意圖為自己不法之所有，以詐術使人將本人之
物交付，處有期徒刑捌月。應執行有期徒刑拾月。
    犯罪事實
一、甲○○係ＳＵＭ優質車商聯盟「友信汽車股份有限公司」（
    址設於臺中市市○路五七九號，下稱友信汽車）之主任，其
    有意將車號九六二六—ＬＧ號之白色自用小客車（ＨＯＮＤ
    Ａ廠牌、型式ＣＲＶ，九十四年十月出廠，為一典當之權利
    車，登記車主為陳素卿，下稱前開白色小客車）出售予丁○○、丙○○父子，其等三人先於民國九十五年十二月二十一
    日十六時許，在臺中市○○路與永福路口，商談買賣前開白
    色小客車之相關事宜，交易過程中，甲○○向丁○○、丙○○表示前開白色小客車，車主陳素卿之連帶保證人有持續繳
    納貸款，如日後繳清貸款，即可辦理過戶，且為避免前開白
    色小客車日後遭銀行或當舖之人員拖走，可另購買車號四四
    九二—ＳＢ號自用小客車（三陽廠牌、八十九年十一月出廠
    ，於九十五年十二月二十七日登記於甲○○名下，下稱前開
    四四九二號小客車），並將前開四四九二號小客車之車牌懸
    掛在前開白色小客車上等語，丁○○、丙○○考慮後，乃決
    定向甲○○購買前開白色小客車及前開四四九二號小客車，
    價款並約定各為新臺幣（下同）三十一萬五千元、二萬零四
    百四十七元，甲○○旋於九十五年十二月二十九日，在臺中
    市○○路臺中牛排館後方之興農超市停車場，與丙○○簽立
    汽車讓渡書，並將其上懸掛前開四四九二號小客車車牌之前
    開白色小客車交付予丁○○、丙○○（至於前開四四九二號
    小客車本身並未交付，僅將前開四四九二號小客車過戶登記
    在丁○○之妻辜憓臻名下），並取得丁○○、丙○○所交付
    之價金合計三十三萬五千四百四十七元。詎甲○○事後竟基
    於意圖為自己不法所有，並各基於詐欺取財之犯意，分別而
    為下列犯行：
  (一)甲○○自始即無辦理前開四四九二號小客車驗車之本意，於
    九十六年五月六日，向丙○○詐稱欲辦理前開四四九二號小
    客車之驗車、驗車費用為三千元等語，致丙○○陷於錯誤，
    旋於翌日（五月七日），委由其母親辜憓臻，在其位於臺中
    市○○區○○路五二三號十二樓之二居處（下稱上址福科路
    居處）樓下，將現金三千元交付甲○○，甲○○於詐得該三
    千元後，實際上未將前開四四九二號小客車辦理檢驗。
  (二)甲○○於九十六年八月二十九日，向丁○○、丙○○詐稱前
    開白色小客車之保證人已將車貸繳清，可以辦理過戶至丙○○名下，惟辦理前開白色小客車過戶、驗車及報廢前開四四
    九二號小客車等手續之手續費合計為二萬七千元，且須將前
    開白色小客車交由其駛往驗車俾辦理過戶等語，致丁○○、
    丙○○均陷於錯誤，丙○○先於同年月三十一日，在其上址
    福科路居處樓下之「上光眼鏡行」前，將前開白色小客車及
    辦理過戶相關證件等資料（含丙○○之身分證、駕駛執照正
    本）交付甲○○，丁○○再將二萬七千元交予丙○○，由丙○○接續於同年九月三日，將辜憓臻之證件資料（為辦理報
    廢前開四四九二號小客車手續之用）及二萬七千元交付甲○○，期間甲○○則於同年九月一日另以十八萬元將前開白色
    小客車出售交付予不知情之陳政傑（陳政傑並於同日再將前
    開白色小客車以十九萬元出售交付予不知情之林成華），且
    未將前開白色小客車辦理過戶至丙○○名下並將前開四四九
    二號小客車辦理報廢。嗣丙○○於九十六年九月三日晚上即
    無法撥通電話聯繫甲○○，察覺有異並報警處理，因而查悉
    上情。
二、案經丁○○訴由臺中市警察局第六分局報請臺灣臺中地方法
    院檢察署檢察官偵查起訴。
    理    由
一、證據能力之說明：查檢察官、被告甲○○及其辯護人對於本
    判決所引用之下列各項證據方法之證據能力，於本院準備程
    序時均表示無意見，且於法院調查證據時，知有刑事訴訟法
    第一百五十九條第一項不得為證據之情形，亦未於言詞辯論
    終結前聲明異議，茲審酌該等言詞陳述及書面作成時之情況
    ，並無不宜作為證據之情事，依刑事訴訟法第一百五十九條
    之五之規定，自得作為證據，合先敘明。
二、訊據被告固坦承於前揭時地，其擔任「友信汽車」主任期間
    ，有與證人丙○○簽立汽車瀼渡書，並將前開白色小客車及
    前開四四九二號小客車出售交付予證人丁○○、丙○○，嗣
    其有以前開四四九二號小客車驗車為由而向證人丙○○收取
    三千元之驗車費用；又其有自證人丙○○處取回前開白色小
    客車再將之轉售予陳政傑等情，惟矢口否認有前揭詐欺取財
    之不法犯行，辯稱：是丙○○主動打電話叫我幫忙辦理前開
    四四九二號小客車之驗車手續，且我收取前揭三千元之驗車
    費用後，有委請綽號「阿珍」之成年女子去驗車，但我不清
    楚「阿珍」實際上是否有去驗車；又我事後並無為辦理前開
    白色小客車過戶登記予丙○○及報廢前開四四九二號小客車
    等手續之事而收取二萬七千元手續費，當時丙○○係另以十
    八萬元之價款將前開白色小客車賣回給我，丙○○交付前開
    白色小客車給我時，我在前開白色小客車上當場即將現金十
    八萬元交付丙○○，我買回後才又將前開白色小客車出售交
    付陳政傑等語。被告辯護人則辯護稱：被告為辦理前開四四
    九二號小客車驗車所收取之三千元，並無施用詐術之行為，
    應屬單純之民事糾紛；又前開白色小客車為係屬權利上有重
    大瑕疵之汽車，價格較諸一般中古車之市價為低，被告不可
    能以權利車之價格約定將前開白色小客車過戶登記予證人丙○○，且辦理過戶登記不須證人丙○○先前與被告簽立之汽
    車讓渡書，被告事後係另交付證人丙○○十八萬元而將前開
    白色小客車買回，證人丙○○係為解約始將該汽車讓渡書返
    還被告，且不能以被告未開立交付十八萬元之相關憑據予證
    人丙○○，即遽認被告所辯非屬真實等語。經查：
  (一)前揭犯罪事實，業據證人丁○○、陳政傑於警詢時證述及證
    人丁○○、丙○○、陳政傑於檢察官訊問時結證在卷，且經
    證人丁○○、丙○○於本院審理時結證綦詳，其中證人丁○○、丙○○就其等二人前揭向被告買受前開白色小客車、前
    開四四九二號小客車及嗣遭被告詐騙之過程，互核證述情節
    大致相符。此外，並有前開白色小客車之汽車讓渡書（包括
    被告與證人丙○○簽立、被告與證人陳政傑簽立、證人陳政
    傑與林成華簽立之汽車讓渡書各一件）、汽車買賣合約書（
    車主陳素卿委託他人代售）、彰化縣當舖商同業公會證明書
    （車主陳素卿質當前開白色小客車）、前開白色小客車行車
    執照影本、前開四四九二號小客車行車執照影本、被告名片
    、九十六年度全期汽車燃料使用費繳納通知書（前開四四九
    二號小客車）、交通部公路總局臺中區監理所（下稱臺中區
    監理所）違反道路交通管理事件裁決書（即因前開四四九二
    號小客車不依限期參加定期檢驗之違規行為而遭裁罰九百元
    ）、交通部公路總局自行收納款項收據各一件及車籍查詢（
    基本資料詳細畫面）表四紙、前開白色小客車懸掛前開四四
    九二號小客車車牌之相片一張、上址福科路居處樓下監視錄
    影翻拍照片（攝影日期為九十六年九月三日）八張附卷可稽
    （以上見警卷十三至十七、十八、十九、二八、二九、三○
    至三二、三六、三八至四一頁；偵查卷三五、三六頁），復
    有友信汽車股份有限公司九十七年十月六日覆本院函（併附
    被告之勞保異動書、勞工保險卡影本）、臺中區監理所九十
    七年十月六日覆本院函（併附前開四四九二號小客車汽車車
    籍資料影本）、臺中區監理所臺中市監理站九十七年十月八
    日覆本院函（併附前開四四九二號小客車過戶暨異動登記書
    影本）各一件在卷可按（見本院卷四○至六七頁）。
  (二)被告前揭犯罪事實欄一、(一)犯行部分，進一步說明如次：
  1.參諸被告於警詢時陳稱其驗車都是找人代為驗車等語（見警
    卷四頁），並佐以被告經營中古車汽車買賣業務之經歷，衡
    情被告顯與驗車業者關係密切、互動頻繁，倘被告果真有委
    請他人代為辦理前開四四九二號小客車之驗車手續，豈有迄
    今仍不知「阿珍」之年籍甚且確實聯繫方式之理？已堪認被
    告前開所辯，至與常情相違，委無可採。況被告於警詢時自
    陳其不知道請何人代為驗車等語（見警卷四頁），均未提及
    「阿珍」之人等情以觀，益見被告原本即無實際辦理驗車之
    意思，其嗣改以前詞置辯，顯係臨訟杜撰「阿珍」之人以圖
    卸己責之虛詞，不足採信。
  2.況被告於前揭時地，將前開四四九二號小客車出售予證人丁○○、丙○○，即有提及將來該車之驗車費用須三千元，業
    據被告於警詢時陳明在卷（見警卷五頁）。而被告被告實際
    亦僅交付前開四四九二號小客車之車牌，供作懸掛在前開白
    色小客車之用途，至於前開四四九二號小客車本身則未交付
    予證人丁○○、丙○○占有使用乙節，均據證人丁○○、丙○○證述在卷，亦為被告自承不諱。從而，被告顯係利用前
    開四四九二號小客車非在證人丁○○、丙○○占有使用及交
    易過程中曾有提及將來驗車費用三千元等既存之情狀，使證
    人丙○○植基於此認知遭原即無實際辦理驗車本意之被告詐
    騙並陷於錯誤，始將該三千元交付被告，甚為明確。是被告
    以其未施用詐術等語置辯，顯無可採。
  (三)被告前揭犯罪事實欄一、(二)犯行部分，進一步說明如次：
  1.就證人丙○○交付十八萬元予被告之地點，被告於九十六年
    十二月十二日偵查中先陳稱：後來我有向丙○○買回前開白
    色小客車，但沒有簽約，我有付十八萬元給丙○○，地點在
    丙○○住處樓下等語，其於九十七年三月二十一日偵查中則
    改稱：當初丙○○確實有將車再賣回給我，是他開回我太太
    乙○○的公司，我有付十八萬元給丙○○，地點在臺中市○○路與崇德路口的婚紗店前面，就在乙○○上班地點的旁邊
    等語（見偵查卷七、十六頁），其前後供述不一、互為岐異
    ，真實性已有可疑，非可輕信。況被告於警詢時除供承其有
    向丙○○拿取前開白色小客車之資料外，亦僅供承有將賣給
    丙○○之前開白色小客車開走，並交給同行等語（見警卷五
    、六頁），均未提及其係以十八萬元向證人丙○○買回前開
    白色小客車，乃至其再將前開白色小客車轉售予證人陳政傑
    等情，顯見被告改以係交付十八萬元向證人丙○○買回前開
    白色小客車等語置辯，亦係臨訟杜撰之詞，不足採信。
  2.且參諸證人丙○○於本院審理時結證：甲○○於九十六年八
    月二十九日打電話給我並說前開白色小客車貸款已經繳清可
    以過戶，需要收取手續費，備齊資料辦理過戶，我於同年八
    月三十一日，在上址福科路居處樓下，將我的身分證正本、
    駕駛執照正本、前開白色小客車車籍資料及先前簽立的汽車
    讓渡書交給甲○○，後來甲○○均未將上述東西返還給我，
    我的身分證、駕駛執照都是後來去補辦；我於九十六年九月
    三日交付前開四四九二號小客車車籍資料、辜憓臻的身分證
    、汽車駕照及二萬七千元給甲○○；我與甲○○最後一次見
    面是九十六年九月三日；我九十六年九月三日晚上有打五、
    六通以上的電話給甲○○，甲○○說車子已經過戶了，等領
    牌，後來當晚我再晚一點打給被告，被告就不接電話等語（
    見本院卷七八、七九頁），及證人丁○○於本院審理時結證
    ：二萬七千元是我自己提領出來，由丙○○於九十六年九月
    三日，在上址福科路居處樓下，將二萬七千元及證件交給甲○○等語（見本院卷七五頁），再佐以證人丙○○有於九十
    六年九月五日申請補發身分證乙節，亦據證人丙○○於本院
    審理時提出該身分證經本院確認補發日期無訛。從而，前開
    白色小客車原即非登記證人丁○○、丙○○名下，倘證人丙○○係為解約之目的始將先前簽立之汽車讓渡書交予被告，
    衡情證人丙○○實無再將其自己之身分證、駕駛執照交予被
    告收執之必要，已堪認被告前開所辯與實情不符。實則，自
    證人丙○○之角度言，其係於九十五年十二月二十九日以三
    十一萬五千買受前開白色小客車，衡情其應無於九十六年九
    月一日願意以相距甚遠之價格十八萬元賣回給被告之可能；
    且自被告之角度言，被告將前開白色小客車出售予證人丁○○、丙○○及事後再將前開白色小客車轉售予陳政傑時，其
    均有分別簽立汽車讓渡書以保障其權益，則其就同屬買賣「
    前開白色小客車」性質之嗣向證人丙○○買回時，竟未與證
    人丙○○另簽立汽車讓渡書、亦未要求證人丙○○簽立收受
    該十八萬元價金之收據外，甚且無利可圖的證人丙○○買回
    及嗣再轉售證人陳政傑之價款均同為十八萬元，顯均悖於常
    情，益見被告前開所辯，顯係事後卸責之詞，委無可採。
  3.至證人被告之妻即證人乙○○於本院審理時雖結證：甲○○
    說要向別人把車買回來，我有將家裡的現金十八萬元交給甲○○，甲○○就與別人約說要去牽車等語，然被告夫妻平日
    家庭生活開銷支出之費用約每月三、四萬元，而其等收入來
    源則係證人乙○○之每月薪資二萬三千元及被告父親支應之
    一萬五千元，且證人乙○○因繼承其父遺留之負債，亦無資
    產等情，亦據證人乙○○於本院審理時結證在卷（見本院卷
    八一頁），衡諸證人乙○○前揭家庭開銷收支情形及其資力
    ，倘認證人乙○○猶有餘裕一次將高達十八萬元之現金交予
    被告運用，顯與常情相違，其前揭證述已堪認有迴護被告之
    情事，難予憑採。況由證人乙○○於本院審理時結證：我把
    十八萬元交給甲○○後，甲○○就一人離開了，我並無看到
    甲○○約的人；甲○○向我說從別人把車買回來，後來這部
    車在何處我不清楚等語以觀（見本院卷八一、八二頁），則
    被告倘果真有為買回汽車販售之目的而向證人乙○○處拿取
    十八萬元，於被告夫妻家庭經濟並無餘裕已如前述之情形下
    ，證人乙○○豈有對該汽車之去處、被告以何種價錢買回並
    加價販售該汽車，乃至被告販售該汽車後能否返還先前向其
    拿取之十八萬元等情均未加聞問之理，益見無從以證人乙○○之前揭證述逕為有利被告之認定甚明。
  (四)綜上所述，被告前開所辯，顯係事後卸責之詞，不足採信。
    是本案事證明確，被告前揭詐欺取財犯行，至堪認定。被告
    辯護人就被告事後有無另交付證人丙○○十八萬元而將前開
    白色小客車買回乙節，聲請對被告、證人丙○○測謊，惟本
    案事證已臻明確，有如前述，核無再予調查之必要，附此敘
    明。
三、論罪科刑：
  (一)核被告所為，均係犯刑法第三百三十九條第一項之詐欺取財
    罪。
  (二)被告同一詐騙手段，遂行犯罪事實欄一、(二)之詐騙前開白色
    小客車及二萬七千元之行為，其時間緊密，侵害同一法益，
    依一般社會觀念，刑法評價上各應視為數次之接續實施，為
    屬包括一罪之接續犯。
  (三)被告就前揭犯罪事實欄一、(一)及一、(二)之詐欺取財犯行間，
    犯意各別、行為互殊，應予分論併罰。
  (四)爰審酌被告時值青壯，不思以正當方式賺取金錢，竟圖以不
    勞而獲之方式，向被害人詐騙財物以圖利，犯罪動機、目的
    均非良善，殊值非難，並危害社會秩序之維持，且其中詐騙
    前開白色小客車及二萬七千元之犯行部分致被害人所受損害
    非輕，再兼衡酌被告犯後均飾詞卸責、迄未與被害人達成和
    解並賠償任何損害之犯罪後態度，及其智識程度、犯罪手段
    、本案各次詐騙金額之多寡，暨其先前尚無其他刑事犯罪之
    前科紀錄，有臺灣高等法院被告前案紀錄表及臺灣臺中地方
    法院檢察署刑案資料查註紀錄表附卷可按等一切情狀，分別
    量處如主文所示之刑，並定其應執行之刑，以示懲儆。
據上論斷，應依刑事訴訟法第二百九十九條第一項前段，刑法第
三百三十九條第一項、第五十一條第五款，刑法施行法第一項、
第二項前段，判決如主文。
中    華    民    國    97    年    11    月    14    日
                  刑事第九庭    審判長法  官  施慶鴻
                                      法  官  莊秋燕
                                      法  官  何世全
上正本證明與原本無異。
如不服本判決，應於收送達後10日內向本院提出上訴書狀（應敘
述具體理由並附繕本），上訴於臺灣高等法院臺中分院。
上訴書狀如未敘述理由，應於上訴期間屆滿後20日內補提理由書
於本院。
                                      書記官  童洪芳美
中    華    民    國    97    年    11    月    14    日
附錄論罪科刑法條：
刑法第三百三十九條
意圖為自己或第三人不法之所有，以詐術使人將本人或第三人之
物交付者，處五年以下有期徒刑、拘役或科或併科一千元以下罰
金。
以前項方法得財產上不法之利益或使第三人得之者，亦同。
前二項之未遂犯罰之。


司法院資訊處製作；財團法人民間司法改革基金會備份。
